臺灣高等法院高雄分院刑事判決　　　　96年度上訴字第1662號
上　訴　人
即　被　告　甲○○
　　　　　　　　　　（現於臺灣高雄監獄執行中）
指定辯護人　本院公設辯護人于欣潔
上列上訴人因違反槍砲彈藥刀械管制條例案件，不服臺灣高雄地
方法院95年度訴字第2491號中華民國96年5 月30日第一審判決（
起訴案號：臺灣高雄地方法院檢察署95年度偵字第15766 號），
提起上訴，本院判決如下：
     主  文
上訴駁回。
     事  實
一、甲○○明知未經主管機關許可，不得持有可發射子彈具殺傷
    力之改造手槍及子彈，竟未經許可，於民國91年間某日，在
    高雄市○○路、裕誠路口附近某處，向真實姓名年籍不詳、
    綽號「坤仔」成年男子，以約新台幣（下同）25,000元之價
    格，同時購得仿奧地利CLOCK 廠製17型半自動手槍製造之槍
    枝換裝土造金屬槍管改造而成具殺傷力之改造手槍1 枝（含
    彈匣，槍支管制編號0000000000號），及土造金屬彈殼加裝
    直徑8.8 厘米金屬彈頭而成具殺傷力之土造子彈1 顆，而未
    經許可持有之。嗣甲○○持上開具殺傷力之改造槍彈，與李
    聰仁、洪一、王士常等人於95年年3 月1 日共同犯擄人勒
    贖案（李聰仁、洪一、王士常等人所涉擄人勒贖罪，均另
    案審理；甲○○所犯擄人勒贖罪部分，業經本院以95年度矚
    上訴字第6 號判處有期徒刑11年確定），於95年3 月6 日為
    警查獲，並扣得上開具殺傷力之改造槍、彈（查扣時，前開
    改造手槍已無彈匣）。
二、案經臺灣高雄地方法院檢察署檢察官自動簽分偵查起訴。
    理  由
壹、證據能力方面
    按傳聞法則之重要理論依據，在於傳聞證據未經當事人之反
    對詰問予以核實，乃予排斥，惟若當事人已放棄對原供述人
    之反對詰問權，於法院審判時表明同意該等傳聞證據可作為
    證據，基於證據資料愈豐富，愈有助於真實發現之理念，並
    貫徹刑事訴訟法修法加重當事人進行主義之精神，確認當事
    人對於證據能力有處分權之制度，傳聞證據經當事人同意作
    為證據，法院認為適當者，亦得為證據。另當事人於調查證
    據時，對於傳聞證據表示「沒有意見」、「對於證據調查無
    意見」，而未於言詞辯論終結前聲明異議，應視為已有將該
    等傳聞證據採為證據之同意，此刑事訴訟法第159 條之5 定
    有明文。檢察官、被告及辯護人於本院準備程序時已表示對
    於全案卷證之證據能力均無意見（見本院卷第31頁），依刑
    事訴訟法第159 條之5 之規定，應視為檢察官、被告及辯護
    人已同意本案全部證據均有證據能力，本院斟酌該等證據並
    非非法取得，亦無證明力明顯過低之情形，是該等證據，均
    得採為證據。
貳、實體方面
一、訊據上訴人即被告甲○○（下稱被告）固坦承持有上開改造
    槍、彈之事實，惟辯稱：伊係於95年2 月26日或27日，為參
    與擄人勒贖案件，始向友人「坤仔」借用扣案改造槍、彈使
    用；又因所犯擄人勒贖案件業經判決確定，而本件持有改造
    槍、彈犯行，與上開擄人勒贖部分，具廢止前刑法之牽連犯
    關係，自應為免訴之判決云云。經查：
　(一)被告於95年3 月1 日，夥同李聰仁、王士常、洪一峰等人，
  　共同持有扣案改造槍、彈，在高雄縣大發工業區，押走曾湘
    湘，向其家人勒贖，所犯之擄人勒贖案件，業經本院以95年
    度矚上訴字第6 號判決判處有期徒刑11年確定等情，業據被
    告自承在卷（見原審卷第36頁），並有本院上開判決及臺灣
    高等法院被告前案紀錄表在卷可參。另扣案上開槍彈，經送
    內政部警政署刑事警察局鑑定，結果認扣案槍枝1 枝係仿CL
    OCK 廠17型半自動手槍製造之槍枝換裝土造金屬槍管改造而
    成之改造手槍（不含彈匣，槍枝管制編號0000000000），機
    械性能良好，可擊發適用子彈，認具殺傷力；扣案子彈1 顆
    ，認係由土造金屬彈殼加裝直徑8.8mm 金屬彈頭而成之土造
    子彈，經實際試射結果，可擊發，認具殺傷力等情，有卷附
    內政部警政署刑事警察局95年5 月16日刑鑑字第0950035153
    號槍彈鑑定書可證（見95年度偵字第1576 6號偵查卷偵卷第
    2 至6 頁）。是被告持有具殺傷力之扣案改造槍、彈犯擄人
    勒贖案件，應堪認定。
　(二)按「早已非法持有槍、彈，後另起意犯罪；或意圖犯甲罪而
　  持有槍、彈，卻持以犯乙罪，均應以數罪併罰論處。必因意
    圖犯某罪而持有槍、彈，後果以之犯該罪，兩罪間始有牽連
    犯之適用」，有最高法院85年度台上字第3734號、93年度台
    上字第187 號判決意旨可資參照。是被告雖持有扣案改造槍
    、彈犯擄人勒贖案件，然被告是為犯案而持有扣案槍、彈，
    或係因其他原因早已持有扣案槍、彈，再持之犯案，攸關本
    件持有扣案槍彈犯行是否為前案確定判決效力所及，故有先
    予審究之必要。
　(三)被告於91年間某日，在高雄市○○路、裕誠路口附近某處，
　  以25,000元之價格，向姓名年籍均不詳、綽號「坤仔」之成
    年男子，購入扣案改造槍彈之事實，已據被告於95年3 月5
    日偵查中自白在卷（見95年度偵字第7338號偵查卷第7 頁第
    1 至3 行），被告雖於原審審理中翻異前供，改以前揭情詞
    置辯，且聲請傳訊證人即擄人勒贖案件共同被告李聰仁、洪
    一峰及王士常到庭作證，資以證明其為犯擄人勒贖案件，乃
    向友人「坤仔」借用扣案槍、彈使用之事實。惟本院審酌：
  1.證人李聰仁、洪一峰、王士常雖於原審審理中，均結證與被
    告共同持有扣案槍、彈共犯擄人勒贖犯行。然證人李聰仁證
    述：犯案前並未要求被告找槍枝，在犯案前2 日，經王士常
    電話告知，始知已準備好槍枝，惟王士常及被告均未告知槍
    、彈來源為何，係在擄人勒贖案一審審理中，經法官提示，
    始第1 次見及犯案槍、彈等語。證人洪一峰結稱：因被告在
    電話中表示取得槍彈，約2 、3 日後，在九曲堂某殿廟前見
    及槍、彈，但被告並未告知槍彈來源，亦未表示係何時持有
    該槍、彈，曾討論過持槍、彈犯擄人勒贖案，然並未要求被
    告去找槍枝犯案等語。證人王士常則證陳：先前討論共犯擄
    人勒贖案時，被告曾經表示向友人詢問槍枝事宜，而在犯案
    前2 、3 日，被告撥打電話告知已取得槍、彈，惟並未說明
    槍、彈來源，之後曾與洪一峰一同前往九曲堂某殿廟前察看
    槍、彈，之前從未見過被告持有該槍、彈，故無法確定被告
    在犯案之前即已持有該槍、彈或係因為要犯擄人勒贖案而持
    有該槍、彈等語（以上均見原審卷第58至63頁）。準此，證
    人李聰仁、洪一峰及王士常於原審審理時之證詞，雖可證明
    被告確實持扣案槍、彈至案發現場，與其等共同擄人勒贖之
    事實，且事前曾謀議推由被告持該槍、彈前往犯案之事實，
    然因上開證人就被告究係何時持有槍、彈及槍、彈來源為何
    等事項，均一無所悉，尚難認被告係為犯擄人勒贖案，而向
    他人借用本件扣案之槍、彈。
  2.被告翻異前供，分別於95年3 月7 日，接受警方詢問時，95
    年5 月3 日移審及95年6 月5 日擄人勒贖案一案準備程序中
    陳稱：扣案槍、彈係於94年6 、7 月間，在高雄市○○路友
    人林國租屋處，因林國為逃避警方追緝，遂將該槍、彈交付
    其保管等語（見高雄縣政府警察局高縣警刑專字第09500794
    52號刑案偵查卷宗第70頁、原審矚重訴第3 號卷95 年5月3
    日訊問筆錄第13頁、95年6 月5 日準備程序筆錄第6 頁）。
    嗣各於擄人勒贖案一審95年8 月2 日審判程序中及原審審理
    時改稱：該槍彈係李聰仁要求準備，故在犯擄人勒贖案前約
    10日，向真實姓名年籍不詳、綽號「坤仔」之男子借得等語
    （見原審矚重訴第3 號卷審判筆錄第29至31頁；原審卷第16
    頁）。因被告就扣案槍、彈來源為何及持有槍彈之時間，先
    後供述歧異，則其於原審審理時之辯詞是否屬實，已非無疑
    。再者，被告所犯本件持有扣案槍、彈犯行，業經檢察官於
    95年6 月12日提起公訴，可知被告在檢察官起訴後，已逐漸
    意識到其先前陳述持有扣案槍、彈之時點及原因，將對自己
    應負之罪責產生重大影響，是在脫免罪責、免受更不利益之
    刑事訴追等外力影響下，其之後所為之陳述，顯難採信。況
    被告於原審審理時自承：因犯擄人勒贖案，遭羈押進入看守
    所後，曾有人教導其如何陳述，之前會改稱代「林國」保管
    扣案槍、彈，係以為如此陳述，罪會比較輕；之後會改稱係
    向「坤仔」借用槍、彈，則因含另觸犯一條罪，故又翻供等
    語（見原審卷第64頁倒數第11行以下、第66頁），足見被告
    於95年3 月5 日遭羈押後，或在監所同儕之教導下，或基於
    罪責減輕及免受訴追之考量下，而一再更改持有槍、彈之時
    間、原因之陳述，益徵應認被告嗣後翻異前供，應受外力影
    響，不可採信。反之，被告於95年3 月5 日遭受羈押前，曾
    接受檢察官訊問，並坦承犯行，當時被告並未受上開因素之
    外力影響，所為之陳述並無其他考量，自屬真實可信。此外
    ，復參以被告於原審審理時陳供：於95年2 月26、27日，在
    高雄市○○路偶遇「坤仔」，因曾見「坤仔」處理帳目時持
    有槍彈，因犯擄人勒贖案需要，乃向「坤仔」商借槍彈，嗣
    「坤仔」應允後，遂相約在自由路黃昏市場交付槍彈等語（
    見原審卷第66頁）。由於一般槍彈取得不易，且非法持有槍
    彈本身即屬犯罪行為，被告居住在高雄縣大寮鄉，竟在高雄
    市○○路偶然遇見「坤仔」，並於見面後不久立即向「坤仔
    」借得槍、彈使用，實與常情有違。從而，被告於91年1 月
    間某日，在高雄市○○路、裕誠路口附近某處，以約25,000
    元之價格，向「坤仔」同時購得扣案槍、彈之事實，應可認
    定。
  (四)因被告於91年間即持有扣案槍、彈，而被告遲至95年間，始
    決意與證人李聰仁、洪一峰及王士常，共同持有扣案槍、彈
    犯擄人勒贖案件，顯見被告持有扣案槍、彈之初，並非意在
    4 年後，供與證人李聰仁、洪一峰及王士常共犯擄人勒贖案
    件之用，是揆諸前揭最高法院判決意旨，被告持有扣案槍、
    彈犯行與所犯擄人勒贖案件部分，係屬另行起意之數罪，核
    無廢止前刑法牽連犯之裁判上一罪關係，非前案確定判決之
    既判力所及，自應另行訴追審判。
  (五)綜上所述，本件事證已臻明確，被告所辯係為事後圖卸之詞
    ，不足採信，其犯行洵堪認定。
二、按行為後法律有變更者，適用行為時之法律。但行為後之法
    律有利於行為人者，適用最有利於行為人之法律，刑法第2
    條第1 項定有明文。查被告於前開行為後，刑法相關規定業
    經總統於94年2 月2 日修正公布，並自95年7 月1 日施行。
    職是，本件自應就被告行為前、後相關法律有修正者，依前
    揭規定加以比較適用。茲說明如下：刑法分則編各罪所定罰
    金之貨幣單位原為銀元，且依修正前刑法第33條第5 款規定
    ，罰金刑為1 銀元以上，而有關罰金倍數之調整及銀元與新
    台幣之折算標準，則定有「罰金罰鍰提高標準條例」及「現
    行法規所定貨幣單位折算新台幣條例」，除罰金以1 銀元折
    算3 元新台幣外，並將72年6 月26日以前修正之刑法部分條
    文罰金數額提高2 至10 倍 ，其後修正者則不再提高倍數；
    嗣修正後刑法第33條第5 款則將罰金刑提高為新台幣1 千元
    以上，並以百元計算之，且因刑法第33條第5 款所定罰金貨
    幣單位既已改為新台幣，刑法分則編各罪所定罰金之貨幣單
    位亦應配合修正為新台幣，且考量刑法修正施行後，不再適
    用「現行法規所定貨幣單位折算新台幣條例」，為使刑法分
    則編各罪所定罰金之最高數額與刑法修正前趨於一致，爰增
    訂刑法施行法第1 條之1 規定，將刑法分則編各罪所定罰金
    之貨幣單位均改為新台幣，並將72年6 月26日以前修正之刑
    法部分條文罰金數額提高為30倍，其後修正者則提高為3 倍
    。是以刑法分則編各罪所定罰金刑之最高數額，於上開規定
    修正後仍屬一致，並無不同；但其罰金刑之最低數額，修正
    前1 銀元以上之規定，經配合修正前罰金罰鍰提高標準條例
    第2 條（現已刪除）規定，就其原定數額提高為10倍，再經
    折算，即為新台幣30元，因修正後已提高為新台幣1 千元以
    上，因修正後規定並非較有利於被告，自應適用修正前之規
    定。
三、按未經許可持有槍彈為繼續犯，於其終止持有之前，犯罪行
    為仍在繼續實施之中，其間法律縱有變更，但其行為既繼續
    實施至新法施行以後，自無行為後法律變更，應為新舊法比
    較之問題，而應適用其行為終止時之現行條例論處（最高法
    院89年度臺非字第186 號判決意旨參照）。本件被告持有扣
    案槍、彈之時間雖為91年間，然其持有行為繼續至95年3 月
    6 日即所持有上開槍、彈為警扣案時，而槍砲彈藥刀械管制
    條例雖曾於94年1 月26日修正公布，並自公布日起第3 日即
    自94年1 月28日起施行，然本件被告持有槍、彈之時間既繼
    續至95年3 月6 日，即應適用修正後之槍砲彈藥刀械管制條
    例規定，而無庸為新舊法之比較。是被告未經許可，持有上
    揭具殺傷力之改造槍、彈，核其所為，係犯槍砲彈藥刀械管
    制條例第8 條第4 項未經許可持有具殺傷力之改造手槍罪、
    同條例第12條第4 項未經許可持有子彈罪。被告以一持有行
    為同時觸犯上開罪名，為想像競合犯，爰依刑法第55條規定
    ，從一重之未經許可持有可發射子彈具殺傷力之改造手槍罪
    處斷（被告行為後，94年1 月7 日修正公布之刑法，自95年
    7 月1 日施行，刑法第55條關於想像競合犯之規定，增訂「
    但不得科以較輕罪名所定最輕本刑以下之刑」之但書規定，
    惟此僅係科刑之限制，為法理之明文化，非屬法律之變更，
    即無法律修正比較適用之問題【最高法院95年5 月23日95年
    第8 次刑事庭會議決議參照】）。
四、原審認被告被告罪證明確，因而適用槍砲彈藥刀械管制條例
    第8 條第4 項、第12條第4 項、刑法第2 條第1 項、第11條
    前段、第55條、第38條第1 項第1 款、第42條第3 項規定，
    並審酌被告非法持有具殺傷力之改造手槍及子彈，危害社會
    治安，對於人民生命財產亦具有潛在之威脅，所生實害甚重
    ，其後甚且持以犯擄人勒贖案，惡性非輕，及其犯罪坦承持
    有槍彈犯行等一切情狀，量處有期徒刑3 年4 月，併科罰金
    新臺幣15萬元，就罰金部分並諭知罰金如易服勞役以新臺幣
    2 千元折算1 日。再被告行為後刑法業於95年7 月1 日修正
    生效施行，就關於罰金易服勞役之部分，修正前刑法第42條
    第2 項原規定：「易服勞役以1 元以上3 元以下，折算1 日
    。但勞役期限不得逾6 個月。」；另罰金罰鍰提高標準條例
    第2 條（現已刪除）亦規定：「依刑法第41條易科罰金或第
    42條第2 項易服勞役者，均就其原定數額提高為1 百倍折算
    1 日；法律所定罰金數額未依本條例提高倍數，或其處罰法
    條無罰金刑之規定者，亦同。」；又現行法規所定貨幣單位
    折算新臺幣條例第2 條則規定：「現行法規所定金額之貨幣
    單位為圓、銀元或元者，以新臺幣元之3 倍折算之。」。則
    依上開規定，罰金之法定刑以新臺幣規定者，於易服勞役時
    應以新臺幣3 百元、6 百元或9百 元定其折算1 日之標準。
    而刑法修正施行後，原第42條第2 項移列為同條第3 項，並
    規定為：「易服勞役以新臺幣1千 元、2 千元或3 千元折算
    1 日。但勞役期限不得逾1 年。」，另罰金罰鍰提高標準條
    例第2 條之規定配合刑法修正同時刪除，又修正後刑法第42
    條第3 項之折算金額改以新臺幣計算，自無再適用現行法規
    所定貨幣單位折算新臺幣條例第2 條規定之餘地。則自95年
    7 月1 日刑法修正施行及罰金罰鍰提高標準條例第2 條修正
    刪除後，罰金之法定刑以新臺幣規定者，於易服勞役時即應
    以新臺幣1 千元、2 千元或3 千元定其折算1 日之標準。上
    開關於易服勞役折算標準規定之修正，雖非個別刑罰處罰規
    定或構成要件之變更，然已影響行為人刑罰之法律效果，應
    屬刑法第2 條第1 項所定之法律變更（最高法院83年度台非
    字第199 號判決參照）。而比較上揭修正前後之規定，修正
    後之規定折算1 日之罰金金額較高，被告循此易服勞役時得
    折算為較少之勞役日數，故以修正後之規定有利於被告，自
    應依現行刑法第2 條第1 項但書，就所處罰金刑部分適用修
    正後刑法第42條第3 項規定。並說明扣案之前開仿CLOCK 廠
    17型半自動手槍製造之槍枝換裝土造金屬槍管改造而成之改
    造手槍1 枝（含彈匣，槍枝管制編號0000000000號），屬違
    禁物，爰依刑法第38 條 第1 項第1 款之規定宣告沒收【該
    槍枝所附彈匣雖未扣案，然因被告供承：其取得槍枝時，確
    實附有彈匣，或係遺留在擄人勒贖案發現場等語（見95年度
    偵字第7388號卷第12 頁） ；且該槍枝扣案前確含彈匣，亦
    經證人王士常、洪一峰於原審審理時證陳明確（見原審卷第
    63頁），是該彈匣雖未扣案，然屬前開違禁物改造手槍之組
    成部分，復無證據證明業已滅失，自應併予沒收，附此敘明
    】。至扣案具殺傷力之子彈1 顆，業經試射擊發而滅失，爰
    不予宣告沒收。其認事用法，核無不合，量刑亦屬允當。被
    告上訴意旨認本案與其所犯擄人勒贖確定案件有牽連犯關係
    ，應為免訴之判決，而指摘原判決不當，為無理由，應予駁
    回。
五、公訴意旨另以：被告於91年間某日，在高雄市○○路、裕誠
    路口附近某處，除向真實姓名年籍不詳、綽號「坤仔」成年
    男子，購得上開槍枝1 枝、具殺傷力子彈1 顆外，同時購得
    具殺傷力之土造子彈5 顆而持有等情，因認被告此部分亦涉
    犯槍砲彈藥刀械管制條例第12條第4 項之未經許可持有子彈
    罪嫌等語。經查：
  (一)按被告之自白不得作為有罪判決之唯一證據，仍應調查其他
    必要之證據，以察其是否與事實相符，刑事訴訟法第156 條
    第2 項定有明文。
  (二)查被告固於警詢、偵查及原審審理時供稱：除同時取得前揭
    扣案槍、彈外，另同時取得5 顆子彈，其中1 顆子彈因走火
    擊發，另外4 顆子彈可能係遺留在擄人勒贖案件之現場等語
    。然該5 顆子彈既未經扣案，且未送請鑑定，本院自無從判
    斷該子彈是否具有殺傷力，尚難因被告自白，即遽認被告犯
    有槍砲彈藥刀械管制條例第12條第4 項之罪。另被告前開擄
    人勒贖案件中雖曾扣得子彈14顆，但因鑑定後，均認係由玩
    具金屬彈殼加裝底火帽而成，不具火藥及彈頭，非為完整之
    子彈，均不具殺傷力，亦有前揭刑事警察局槍彈鑑定書所載
    可證，顯見被告此部分亦不構成槍砲彈藥刀械管制條例第12
    條第4 項之罪。
  (三)因公訴人所舉之證據，尚不足以證明被告此部刀另犯持有子
    彈罪嫌。此外，復無其他積極證據足資認定被告確有公訴人
    所指之犯行，不能證明被告犯罪，原應為無罪判決之諭知，
    惟檢察官認此部分如成立犯罪，與前揭論罪科刑部分，具有
    想像競合犯之裁判上一罪關係，爰不另為無罪之諭知。
據上論結，應依刑事訴訟法第368條，判決如主文。
本案經檢察官林應華到庭執行職務。
中　　華　　民　　國　　96　　年　　11　　月　　9  　日
                  刑事第七庭    審判長法  官 莊飛宗
                                      法  官 黃憲文
                                      法  官 孫啟強
以上正本證明與原本無異。
如不服本判決應於收受本判決後10日內向本院提出上訴書狀，其
未敘述上訴理由者，並得於提起上訴後10日內向本院補提理由書
狀（均須按他造當事人之人數附繕本）「切勿逕送上級法院」。
中　　華　　民　　國　　96　　年　　11　　月　　9  　日
　　　　　　　　　　　　　　　　　　　書記官 黃富美
附錄本件判決論罪科刑法條：
槍砲彈藥刀械管制條例第8條：
未經許可，製造、販賣或運輸鋼筆槍、瓦斯槍、麻醉槍、獵槍、
空氣槍或第4 條第1 項第1 款所定其他可發射金屬或子彈具有殺
傷力之各式槍砲者，處無期徒刑或5 年以上有期徒刑，併科新臺
幣1 千萬元以下罰金。
未經許可，轉讓、出租或出借前項所列槍枝者，處 5 年以上有期
徒刑，併科新臺幣 1 千萬元以下罰金。
意圖供自己或他人犯罪之用，而犯前二項之罪者，處無期徒刑或
 7 年以上有期徒刑，併科新臺幣 1 千萬元以下罰金。
未經許可，持有、寄藏或意圖販賣而陳列第 1 項所列槍枝者，處
 3 年以上10年以下有期徒刑，併科新臺幣700 萬元以下罰金。
第 1 項至第 3 項之未遂犯罰之。
槍砲彈藥刀械管制條例第12條：
未經許可，製造、販賣或運輸子彈者，處 1 年以上 7 年以下有
期徒刑，併科新台幣 500 萬元以下罰金。
未經許可，轉讓、出租或出借子彈者，處 6 月以上 5 年以下有
期徒刑，併科新台幣 300 萬元以下罰金。
意圖供自己或他人犯罪之用，而犯前二項之罪者，處 3 年以上
10 年以下有期徒刑，併科新台幣 700 萬元以下罰金。
未經許可，持有、寄藏或意圖販賣而陳列子彈者，處 5 年以下有
期徒刑，併科新台幣 300 萬元以下罰金。
第 1 項至第 3 項之未遂犯罰之。
